【裁判字號】    98,審訴,439
【裁判日期】    980610
【裁判案由】    清償借款
【裁判全文】
臺灣臺北地方法院民事判決             98年度審訴字第439號
原      告    陽信商業銀行股份有限公司
法定代理人    丙○○
訴訟代理人    戊○○
              己○○
被      告    奇園企業股份有限公司
兼法定代理人  甲○○
被      告    丁○○
兼訴訟代理人  乙○○
                        共同送.
上列當事人間清償借款事件，本院於中華民國98年5月25日言詞
辯論終結，判決如下：
    主  文
被告應連帶給付原告新台幣佰伍拾陸萬肆仟捌佰貳拾貳元，及
如附表二所示之利息及違約金。
訴訟費用新台幣伍萬零壹佰零肆元由被告連帶負擔。
    事實及理由
甲、程序部分
一、被告3人經合法通知，未於最後言詞辯論期日到場，核無民
    事訴訟法第386條所列各款事由，應依原告之聲請，由其一
    造辯論而為判決。
二、按當事人得以合意定第一審管轄法院，但以關於由一定法律
    關係而生之訴訟者為限，民事訴訟法第24條第1項定有明文
    。查，兩造約定以本院為第一審管轄法院，有授信合約書第
    19條、連帶保證書第19條約定可憑，故本院自有管轄權，合
    先敘明。
三、次按，訴狀送達後，原告不得將原訴變更或追加他訴，但擴
    張或減縮應受判決事項之聲明者，不在此限，民事訴訟法第
    255條第1項第3款定有明文。查，原告於民國97年9月30日民
    事支付命令聲請狀原載聲明為：被告應連帶給付原告新台幣
    （下同）4,955,000元，及如附表一所示之利息及違約金。
    嗣於98年4月9日民事陳報狀將原聲明變更為：被告應連帶給
    付原告3,573,555元，及如附表二所示之利息及違約金；復
    於98年4月22日本院言詞辯論期日將聲明變更為：被告應連
    帶給付原告3,564,822元，及如附表二所示之利息及違約金
    。核原告所為乃減縮請求之本金、利息及違約金，而屬減縮
    應受判決事項之聲明，與前開規定相符，應予准許。
乙、實體部分
一、原告主張：奇園企業股份有限公司（下稱奇園公司）於97年
    7月16日邀同其餘被告為連帶保證人，簽訂授信合約書，分
    別於同年7月18日、21日、24日、31日及同年8月5日，向伊
    借款共計689萬元，其中120萬元借款部分借款期間自97年7
    月18日起至97年12月30日，並約定按中華郵政公司一年期定
    期儲金機動利率加碼3.41％機動計算之利息；其中149萬元
    借款部分借款期間自97年7月21日起至98年1月17日止，並約
    定按中華郵政公司一年期定期儲金機動利率加碼3.41％機動
    計算之利息；其中228萬元借款部分借款期間自97年7月24日
    起至98年1月4日止，並約定按中華郵政公司一年期定期儲金
    機動利率加碼3.41％機動計算之利息；其中148萬元借款部
    分借款期間自97年7月31日起至98年1月12日止，並約定按中
    華郵政公司一年期定期儲金機動利率加碼3.41％機動計算之
    利息；其中44萬元借款部分借款期間自97年8月5日起至97年
    11月5日，並約定按中華郵政公司一年期定期儲金機動利率
    加碼3.41％機動計算之利息，及均約定如未按期償還本金或
    利息時，逾期在6個月以內者，各按前開利率10％；逾期超
    過6個月者，各按前開利率20％計算之違約金。詎料，奇園
    企業就前開借款僅繳納本息至97年8月24日止，其後即未依
    約清償，全部債務均已到期，尚餘如主文第1項所示之本金
    、如附表二所示之利息及違約金應立即清償，而其餘被告為
    連帶保證人，自應負連帶清償責任，為此依消費借貸及連帶
    保證法律關係請求被告連帶清償，並聲明：如主文所示。另
    提出動撥申請書、授信合約書及連帶保證書（以上皆影本）
    等件為證。
二、被告3人未於最後言詞辯論期日到場，惟以書狀辯稱：其向
    原告借款時，將共計13張支票，票面金額總計6,251,300元
    之支票（下合稱系爭支票）抵押予原告，若其所設定予原告
    之系爭支票全部兌現，原告反而應退還其超過借款之金額。
    是本件原告請求清償之債務顯然與其實際可能積欠之借款金
    額不符云云，並聲明：原告之訴駁回。
三、得心證之理由
    原告主張奇園公司邀同其餘被告為連帶保證人，向原告借款
    689萬元，惟奇園公司於97年8月24日起即未依約繳款還息，
    經全部視為到期之事實，業據原告提出動撥申請書、授信合
    約書及連帶保證書（以上皆影本）為證，被告對之亦不爭執
    ，此部分之事實應堪真實。然被告既以前揭情詞置辯，故本
    件之爭點厥為：(一)原告得否請求被告就系爭借款債務負連帶
    清償責任？(二)被告應連帶清償之債務金額為何？現就本件之
    爭點析述如后：
（一）原告得否請求被告就系爭借款債務負連帶清償責任？
      按消費借貸之借用人應於約定期限內，返還與借用物種類
      品質、數量相同之物，民法第478條前段定有明文；又所
      謂連帶保證，係指保證人與主債務人就債務之履行，對於
      債權人各負全部給付之責任者而言，是連帶保證債務之債
      權人得同時或先後向保證人為全部給付之請求（最高法院
      45年台上字第1426號判例、77年台上字第1772號判決參照
      ）。再按，遲延之債務，以支付金錢為標的者，債權人得
      請求依法定利率計算之遲延利息。但約定利率較高者，仍
      從其約定利率；當事人得約定債務人於債務不履行時，應
      支付違約金，民法第233條第1項、第250條第1項分別定有
      明文。被告雖以前揭情辭置辯。然查，依據授信約定書第
      6條約定：立約人（即被告）對貴行（即原告）所負之一
      切債務，任何一宗債務不依約清償本金，無須由貴行事先
      通知或催告，視為全部到期。故本件奇園公司向原告之借
      款，既因未依約清償之情事依約視為全部到期，其餘被告
      為連帶保證人，揆諸前開規定及說明，原告自得訴請被告
      連帶給付所積欠之款項。
（二）被告應連帶清償之債務金額為何？
      被告雖辯稱其向原告借款時，已將面額共計6,251,300元
      之系爭支票抵押予原告，是原告所請求之金額與其實際可
      能積欠之借款金額明顯不符。然查，被告所提出作為抵押
      之系爭支票13紙中，僅有發票人為金巨，到期日為97年9
      月15日，票面金額為31,300元、發票人為僑盈，到期日為
      97年9月30日，票面金額分別為35萬元及20萬元、發票人
      為高陞，到期日分別為97年12月20日、98年1月15日，票
      面金額分別為47萬元及46萬元之支票5紙，金額共計1,511
      ,300 元之支票獲兌現，其餘支票均因存款不足及拒絕往
      來戶為由，遭台灣票據交換所總所退票，有原告所提出之
      墊付國內票款票據明細表、系爭支票及退票理由單在卷可
      憑，應足證之。又原告起訴時雖未將前開已兌現之金額部
      分扣除，然已於98年4月9日民事陳報狀將原聲明扣除系爭
      支票已兌現部分後，縮減請求之金額如主文第1項所示，
      是原告自得訴請被告連帶給付款項，應認被告所辯不足採
      信。
（三）綜上所述，原告依消費借貸及連帶保證法律關係請求被告
      連帶給付如主文第1項所示之本金、如附表二所示之利息
      及違約金為有理由，應予准許。
四、本件訴訟費用，確定如主文第2項所示之金額。
五、訴訟費用負擔之依據：民事訴訟法第85條第2項。
中    華    民    國    98    年    6    月    10     日
                  民事第六庭    法  官  黃柄縉
附表一
  ┌───┬─────────┬─────────────┬────────────────────┐
  │      │                  │    利息計算期間及利率    │                                        │
  │ 編號 │   尚欠本金餘額   ├────────┬────┤ 違  約  金  計  算  期  間  及  利  率 │
  │      │                  │    期    間    │ 年利率 │                                        │
  ├───┼─────────┼────────┼────┼────────────────────┤
  │      │                  │97年9月22日起至 │        │自97年10月23日起至清償日止，逾期在6個月 │
  │  1   │    1,200,000     │清償日止        │ 6.06％ │以內者，按前開利率10％；逾期超過6個月者 │
  │      │                  │                │        │，按前開利率20％計算                    │
  ├───┼─────────┼────────┼────┼────────────────────┤
  │      │                  │97年9月22日起至 │        │自97年10月23日起至清償日止，逾期在6個月 │
  │  2   │    1,490,000     │清償日止        │ 6.06％ │以內者，按前開利率10％；逾期超過6個月者 │
  │      │                  │                │        │，按前開利率20％計算                    │
  ├───┼─────────┼────────┼────┼────────────────────┤
  │      │                  │97年8月24日起至 │        │自97年9月25日起至清償日止，逾期在6個月以│
  │  3   │      780,000     │清償日止        │ 6.06％ │內者，按前開利率10％；逾期超過6個月者， │
  │      │                  │                │        │按前開利率20％計算                      │
  ├───┼─────────┼────────┼────┼────────────────────┤
  │      │                  │97年8月31日起至 │        │自97年10月1日起至清償日止，逾期在6個月以│
  │  4   │    1,045,000     │清償日止        │ 6.06％ │內者，按前開利率10％；逾期超過6個月者， │
  │      │                  │                │        │按前開利率20％計算                      │
  ├───┼─────────┼────────┼────┼────────────────────┤
  │      │                  │97年9月22日起至 │        │自97年10月23日起至清償日止，逾期在6個月 │
  │  5   │      440,000     │清償日止        │ 6.06％ │以內者，按前開利率10％；逾期超過6個月者 │
  │      │                  │                │        │，按前開利率20％計算                    │
  └───┴─────────┴────────┴────┴────────────────────┘
附表二
  ┌───┬─────────┬─────────────┬────────────────────┐
  │      │                  │    利息計算期間及利率    │                                        │
  │ 編號 │   尚欠本金餘額   ├────────┬────┤ 違  約  金  計  算  期  間  及  利  率 │
  │      │                  │    期    間    │ 年利率 │                                        │
  ├───┼─────────┼────────┼────┼────────────────────┤
  │      │                  │98年1月17日起至 │        │自98年2月18日起至清償日止，逾期在6個月以│
  │  1   │      561,170     │清償日止        │ 6.06％ │內者，按前開利率10％；逾期超過6個月者， │
  │      │                  │                │        │按前開利率20％計算                      │
  ├───┼─────────┼────────┼────┼────────────────────┤
  │      │                  │98年1月17日起至 │        │自98年2月18日起至清償日止，逾期在6個月以│
  │  2   │      316,553     │清償日止        │ 6.06％ │內者，按前開利率10％；逾期超過6個月者， │
  │      │                  │                │        │按前開利率20％計算                      │
  ├───┼─────────┼────────┼────┼────────────────────┤
  │      │                  │98年1月17日起至 │        │自98年2月18日起至清償日止，逾期在6個月以│
  │  3   │      751,813     │清償日止        │ 6.06％ │內者，按前開利率10％；逾期超過6個月者， │
  │      │                  │                │        │按前開利率20％計算                      │
  ├───┼─────────┼────────┼────┼────────────────────┤
  │      │                  │98年1月17日起至 │        │自98年2月18日起至清償日止，逾期在6個月以│
  │  4   │    1,071,968     │清償日止        │ 6.06％ │內者，按前開利率10％；逾期超過6個月者， │
  │      │                  │                │        │按前開利率20％計算                      │
  ├───┼─────────┼────────┼────┼────────────────────┤
  │      │                  │98年1月17日起至 │        │自98年2月18日起至清償日止，逾期在6個月以│
  │  5   │      863,318     │清償日止        │ 6.06％ │內者，按前開利率10％；逾期超過6個月者， │
  │      │                  │                │        │按前開利率20％計算                      │
  └───┴─────────┴────────┴────┴────────────────────┘
以上正本係照原本作成
如對本判決上訴，須於判決送達後20日內向本院提出上訴狀
中    華    民    國    98    年    6    月    10     日
                                書記官  蔡凱如


司法院資訊處製作；財團法人民間司法改革基金會備份。
